臺灣高等法院刑事判決　　　　　　　　　　　　　　九十一年度交上訴字第七六號
　　上　訴　人
　　即　被　告　丙○○
　　　　　　　　丁○○
右上訴人因公共危險等案件，不服臺灣士林地方法院九十一年度交訴字第二號，中華
民國九十一年三月二十九日第一審判決（起訴案號：臺灣士林地方法院檢察署九十年
度偵字第九一三二號、一二○四四號），提起上訴，本院判決如左：
    主    文
上訴駁回。
    事    實
一、丙○○業計程車司機，為從事駕駛業務之人，於民國九十年七月二日下午四點五
    十分左右，駕駛車號ＤＵ─五九三號營業小客車，沿台北市○○區○○路南往北
    方向行駛，行經永公路二百五十一號前方五十公尺上坡彎路之地段，本應該注意
    車前狀況，並隨時採取必要之安全措施；及汽車在未劃標線之道路，應靠右行駛
    之規定。依當時狀況係日間、天氣晴、道路無障礙、視距良好，並無任何不能注
    意之情事，竟疏未注意，在已經看見乙○○騎腳踏車由其前方下坡而來時，卻將
    車身偏左停於對方車道內，致乙○○緊急煞車後，因腳踏車之後輪撞上其所駕駛
    之車輛車頭左前方保險桿，於人車倒地後，乙○○受有多處挫擦傷（雙肘、右手
    、右膝、右小腿）、左足剌傷、左踝扭傷等傷害。不料，丙○○在駕駛動力交通
    工具計程車致人受傷後，並未採取下車救護及其他必要措施並向警察機關報告，
    竟自駕車駛離逃逸。嗣經後方駕駛二Ａ─二四二一號自用小客車之駕駛景秉仁記
    下車牌號碼，並報警查獲。
二、丁○○於前開時間，乘坐丙○○駕駛之計程車，明知丙○○在前述時間、地點駕
    駛計程車肇事致人受傷後，其與丙○○均未下車救護或叫救護車並報警；而且乙○○當場亦無向其表示沒有受傷，不要緊，不願追究等語，詎丁○○竟於九十年
    十一月七日及二十二日，在台灣士林地方法院檢察署檢察官偵查丙○○被訴肇事
    逃逸之公共危險罪案件（即九十年度偵字第九一三二號），為前述與案情有重要
    關係之事項，以證人身分，供前及供後具結，明知其為具結作證之證人，依法不
    得為虛偽之陳述。竟接續為虛偽陳述稱：「他有下車把腳踏車扶好，有問乙○○
    有無怎樣，乙○○說不要緊、沒關係，乙○○逆向下坡撞到計程車，計程車也壞
    掉，乙○○確實說沒有受傷不要緊，還可以自己爬起；司機也有下車跟乙○○理
    論」等語。
三、案經被害人乙○○訴由臺北市政府警察局士林分局移送臺灣士林地方法院檢察署
    檢察官偵查及自動檢舉（丁○○部分）起訴。
    理    由
一、訊據上訴人即被告丙○○固坦承於前揭時間、地點，駕駛計程車與被害人乙○○
    發生車禍肇事，惟否認有過失及肇事逃逸，辯稱當時他載二個人，從永公路南往
    北行駛，在五十公尺前就看到三個人騎三台腳踏車在玩、蛇行，被害人騎第一個
    ，他就煞車，被害人那時是下坡撞到他車子的保險桿，他叫乘客馬上下車，他也
    下車，他們二人都有問被害人要不要緊，被害人稱無大礙，他看被害人也沒有怎
    樣後，就上車將車開到斜坡前面一點，約五、六公尺的地方，撿路上塑膠繩綁保
    險桿，後來就繼續載乘客到陽明山採草藥，他在那邊等很久，天還沒有黑，後來
    二位乘客又搭他的車回泰山，車錢共新台幣七百元。另上訴人即被告丁○○矢口
    否認有偽證犯行，辯稱他確實是在場證人，他和丙○○都有下車問被害人要不要
    緊，還幫被害人抬腳踏車，被害人說不要緊等語。
二、惟查：
（一）按八十八年四月二十一日增訂之刑法第一百八十五條之四之肇事致人受傷逃逸
      罪之立法目的，乃為維護交通安全，增進參與交通駕駛人之人己行車安全等社
      會法益，促使當事人於交通事故發生時，俾參與整個交通事故過程皆應協助防
      止死傷之擴大，而能對被害人即時救護，以保護他人權益並維護社會公共安全
      ，蓋如駕駛人於事故發生後，隨即駕車逃離現場，不僅使肇事責任鑑定徒增困
      難，更有可能致受傷之人喪失生命或求償無門。準此，該罪之成立祇以行為人
      有駕駛動力交通工具肇事，致人受傷而逃逸之事實為已足，至行為人之肇事有
      否過失及被害人是否陷於無自救能力，均非所問，合先敘明。
（二）前揭有關被告丙○○業務過失傷害及肇事逃逸，並被告丁○○偽證之事實，已
      據被害人乙○○迭次於警訊、偵查中及原審審理時證述明確。陳稱：伊遭該小
      客車撞擊後，並未停車查看，亦未將伊送醫，反而倒車離開現場等語（見偵查
      卷第四頁、第四十頁背面、第五十七頁、原審卷第五十七頁），且經現場目擊
      證人黃晟漢在偵查中及原審審理時所證述情節（見偵查卷第五十一頁背面、原
      審卷第四十五頁至第四十七頁），及目擊證人景秉仁（即案發當時緊跟隨被告
      所駕駛計程車之後）在偵查中證稱：「計程車與腳踏車相撞，計程車無人下車
      ，反而往後倒車，從右邊繞過腳踏車開走，我們車上的人均認為太誇張，趕快
      記下車號」（見偵查卷第五十八頁）等語相符，亦經現場處理警員陳南興在偵
      查中證述明確（見偵查卷第三十六頁、第三十七頁），並有道路交通事故調查
      表、談話表及照片二張、職業小客車駕駛人登記證、台北市立陽明醫院診斷書
      乙份附卷可按（見偵查卷第五頁至第七頁、第十一頁）。
（三）依道路交通安全規則第九十五條第一項前段規定：汽車除行駛於單行道或指定
      行駛於左側車道外，在未劃標線之道路，應靠右行駛。證人即處理現場警員陳
      南興在偵查中證稱：交通事故調查表上的該路段實際使用路寬六米四，並無車
      道線，但可以雙向通行，非單行道，腳踏車是下坡，車道上二條鋸齒線是腳踏
      車剎車痕，靠內側（左）是前輪長二、三公尺，右邊是後輪剎車痕，長二、四
      公尺，研判應是閃避上坡計程車向山壁靠，腳踏車打橫，故輪胎痕才會平行，
      我們在現場時，腳踏車已移至路邊，計程車不在現場，至於落土應是計程車撞
      及時掉落，現場並無計程車剎車痕，依現場撞及點及落土位置及腳踏車剎車痕
      ，應是計程車未靠右行駛造成車禍等語（見偵查卷第三十六頁背面、第三十七
      頁）。另外，被告丙○○亦自承在距離被害人五十公尺前，就看到被害人騎腳
      踏車下坡而來，並慢慢將車停下來，所以被告當時並沒有不能注意車前狀況的
      情形，被告丙○○違反上述規定而肇事，對於車禍的發生顯然有過失，並且與
      被害人的受傷有因果關係，實堪認定。
（四）被告丁○○於九十年十月七日及同月二十二日偵查中證稱當天過中午十二點，
      在台北縣泰山鄉攔被告丙○○之計程車，帶姪女甲○○上陽明山採草藥，路小
      小、彎彎，有二線道，好像有劃黃或白線，撞到後他有下車扶被害人，被害人
      也沒受傷，只有腳踏車前輪彎掉，計程車保險桿掉了，他有問被害人有無怎樣
      ，被害人說沒有受傷不要緊，丙○○也有下車，但未與被害人說話，他有跟被
      害人說下坡不要那麼快，丙○○用路邊布條綁保險桿，沒有叫救護車，把保險
      桿綁好即離開云云。惟查：被告丁○○及丙○○於肇事後均未下車並即駕車逃
      逸之事實，已如前述。況且：１、被告丁○○辯稱是第一次坐丙○○之車子，
      但丙○○卻說丁○○坐過他二次車。２、被告丙○○說保險桿是用路邊之塑膠
      繩綁，但被告丁○○卻說是用路邊之布條及計程車內之橡膠綁。３、被告丁○○說有請被告丙○○吃午餐，但被告丙○○說是吃晚餐，而另一證人甲○○於
      本院作證時就究為午餐或晚餐，語焉不詳。４、被告丁○○說下車之地點是在
      三重，但被告丙○○說是在泰山，另證人甲○○於本院證稱伊在途中下車．．
      ．．之後情形伊不曉得。５、被告丁○○說在三重下車時有給車資及修車費共
      一千二百元，但被告丙○○說丁○○在現場給五百元修車費，另在泰山下車給
      車資七百元。６、被害人之腳踏車是後輪彎掉，有照片及交通事故補充資料表
      在卷可查，但被告二人都說是前輪彎掉。７、被告丁○○於偵查中說是丙○○
      事後到泰山泰林路一帶打聽有無一個戴白色鴨舌帽之男子，才找到他；但丙○○卻說是丁○○搭車時有留電話給他。８、現場路段並無劃黃或白線之二線道
      ，此有現場圖及警員前述證言可查。９、另據證人甲○○於本院證稱：「（當
      時你坐在車內何處？）司機右後方，丁○○坐在司機後方」（見本院卷第九十
      一年七月十八日訊問筆錄），而與被告丁○○於本院陳稱：在案發當時係坐在
      計程車之後座右方」（見九十一年七月三十日審判筆錄），二人供述不一。１０
      、且甲○○於本院證稱案發當時伊在車上並無下車（見九十一年七月十八日訊
      問筆錄），惟與二位被告丁○○、丙○○於原審供稱甲○○亦有下車等語（見
      原審卷第三十四頁），亦有齟齬。、徵諸被告丙○○曾於偵查中辯稱案發當
      時其不在現場，請告訴人不要亂冤枉，伊確定無肇事（見偵查卷第五十二頁）
      等情。足見二位被告間及其與證人甲○○所述間多處相互矛盾，均難採為有利
      被告丁○○之證據，足證被告丁○○於偵查中作證所說：其與丙○○二人都有
      下車查看及詢問被害人有無受傷，被害人說不要緊，沒關係，乙○○確實說沒
      有受傷不要緊云云之證言，顯屬虛偽不實。
（五）綜上論述，被告丙○○業務過失傷害及肇事逃逸，與被告丁○○偽證之犯行明
      確，依法應予論罪科刑。
三、核被告丙○○所為，係犯刑法第二百八十四條第二項前段之業務過失傷害罪、第
    一百八十五條之四之肇事逃逸罪。另被告丁○○所為，係犯刑法第一百六十八條
    偽證罪。被告丙○○所犯前述二罪，犯意各別，應分論併罰。
四、原審認被告二人罪證明確，適用刑法第二百八十四條第二項前段、第一百八十五
    條之四、第一百六十八條、第四十一條第一項前段、第五十一條第五款、罰金罰
    鍰提高標準條例第一條前段、第二條；並爰審酌被告二人的品行、犯罪之動機、
    目的、手段、犯罪後的態度及被害人所受傷害程度等一切情狀，量處丙○○業務
    過失傷害罪部分有期徒刑貳月，如易科罰金，以佰元折算壹日；量處駕駛動力
    交通工具肇事，致人受傷而逃逸罪部分，有期徒刑捌月。並定應執行有期徒刑玖
    月。另量處被告丁○○有期徒刑月。經核認事用法，並無不合，量刑亦稱妥適
    ，被告二人上訴仍執前詞指摘原判決不當，為無理由，應予駁回。
據上論斷，依刑事訴訟法第三百六十八條，判決如主文。
本案經檢察官鄭龍照到庭執行職務。
中      華      民      國     九十一     年     八     月     十三     日
                                臺灣高等法院刑事第十五庭
                                    審判長法  官  房  阿  生
                                          法  官  雷  元  結
          法  官  蔡  光  治
右正本證明與原本無異。
被告丙○○業務過失傷害部分不得上訴。
其他部份如不服本判決應於收受送達後十日內向本院提出上訴書狀，其未敘述上訴之
理由者並得於提起上訴後十日內向本院補提理由書（均須按他造當事人之人數附繕本
）。
                                          書記官  王  才  生
中      華      民      國    九十一      年    八      月      十五    日
附錄：本案論罪科刑法條全文
刑法第二百八十四條第二項
從事業務之人，因業務上之過失傷害人者，處一年以下有期徒刑、拘役或一千元以下
罰金。致重傷者，處三年以下有期徒刑、拘役或二千元以下罰金。
刑法第一百八十五條之四
駕駛動力交通工具肇事，致人死傷而逃逸者，處六月以上五年以下有期徒刑。
刑法第一百六十八條
於執行審判職務之公署審判時或於檢察官偵查時，證人、鑑定人、通譯於案情有重要
關係之事項，供前或供後具結，而為虛偽陳述者，處七年以下有期徒刑。
